臺灣高等法院臺南分院刑事裁定
抗　告　人
即受處分人　甲○○
上列抗告人因違反道路交通管理處罰條例案件，不服臺灣雲林地
方法院中華民國96年5月29日裁定（96年度交聲字第74號；嘉義
區監理所雲林監理站96年4月25日所為處分案號：雲監裁字第裁
72-MZ0000000號）提起抗告，本院裁定如下：
    主　　  文
抗告駁回。
    理　　　由
一、聲明異議及抗告意旨略以：抗告人（即異議人）從未收受原
    處分機關通知吊銷牌照，亦不知有此法規，只知逾期檢驗應
    受罰，又本件行為人係郭崇禮，因之前抗告人將系爭車寄放
    他處，伊使用系爭車輛並未告知抗告人，請求裁定由行為人
    郭崇禮擔負，為此，求為撤銷原處分及原裁定云云。
二、按汽車使用吊銷、註銷之牌照行駛者，處汽車所有人新臺幣
    三千六百元以上一萬零八百元以下罰鍰，並禁止其行駛。牌
    照扣繳之。道路交通管理處罰條例第12條第1項第4款、第2
    項分別定有明文。經查：
  (一)抗告人即受處分人甲○○所有之車牌號碼Y7-3410號自小客
    車於民國（下同）95年7月20日15時18分許，經駕駛行經台
    17線與南38線路口，因「一汽車駕駛人行車速度，超過規定
    之最高時速未滿20公里。二使用註銷之牌照行駛」等違規事
    由，經台南縣警察局以違反道路交通管理處罰條例第40條、
    第12條第1項第4款規定逕行舉發，抗告人未於原舉發通知單
    應到案日期到案，處分機關於96年4月25日開具裁決書，逕
    寄抗告人（異議人），抗告人於法定期間內聲明異議等情，
    為抗告人所不爭執，並有違規查詢報表、裁決書及送達證書
    影本等在卷可稽，足信屬實。本案抗告人所涉之違規事實有
    二，即「超速行駛」及「使用註銷之牌照行駛」。上開二違
    規事由，係二行為違反不同行政法上義務，彼此獨立，應分
    別處罰。而抗告人聲明異議意旨僅針對「使用註銷之牌照行
    駛」，而未敘及「超速行駛」，則本件審理範圍，應僅限於
    「使用註銷之牌照行駛」部分，合先敘明。
  (二)按違反行政法上義務之行為，非出於故意或過失者，不予處
    罰。行政罰法第7 條第1 項定有明文。又按人民違反法律上
    之義務而應受行政罰之行為，法律無特別規定時，雖不以出
    於故意為必要，仍須以過失為其責任條件。但應受行政罰之
    行為，僅須違反禁止規定或作為義務，而不以發生損害或危
    險為其要件者，推定為有過失，於行為人不能舉證證明自己
    無過失時，即應受處罰（大法官會議解釋釋字第275 號解釋
    參照）。查，抗告人所有上開自小客車應定期檢驗日期為94
    年6月23日，因逾期檢驗，經原處分機關於94年9月19日開具
    雲監檢字第722409187號舉發違反道路交通管理事件通知單
    ，並以公示送達方式完成送達，抗告人未依限到案處理，原
    處分機關復於95年5月3日開立雲監裁字第72-722409187號裁
    決書，裁處罰鍰1,400元，並註銷上開自小客車牌照等情，
    有汽車車籍查詢、舉發違反道路交通管理事件通知單、公告
    及送達證書影本等件在卷可稽。是以，抗告人所有上開自小
    客車牌照，已經合法程序註銷無誤。抗告人仍使用已註銷之
    牌照，經人駕駛於道路上，已違反上開道路交通管理處罰條
    例之規定，依上開法條及大法官會議解釋意旨，其行為已推
    定為有過失。況且，抗告人亦自承知悉汽車逾期受檢應受罰
    等語，顯然主觀上亦預見汽車未接受定期檢驗，有可能接受
    到程度不等的處罰，但仍執意繼續使用該車輛行駛，而未接
    受檢驗，其有應注意而未注意之過失。此外，抗告人以：未
    收受原處分機關通知吊銷牌照云云，復未提出任何證據佐證
    ，僅泛稱其無過失存在，自屬無由。
  (三)抗告人雖又以本件行為人係郭崇禮，因之前抗告人將系爭車
    寄放他處，郭崇禮使用係爭車輛並未告知抗告人，應由行為
    人郭崇禮接受處分云云，但依道路交通管理處罰條例第12條
    第1項第4款規定「汽車使用吊銷、註銷之牌照行駛者，處汽
　　車所有人新臺幣三千六百元以上一萬零八百元以下罰鍰」，
  　因此本件係處罰汽車所有人，並非處罰汽車使用人，該車既
    係抗告人所有，則原處分機關對該車之所有人處罰，並無不
    合，是抗告人就此部分之抗告理由顯與上開法條之規定不符
    ，不足採信。
  (四)末按不得因不知法規而免除行政處罰責任。但按其情節，得
    減輕或免除其處罰。行政罰法第8條定有明文。抗告人雖以
    不知駕駛遭註銷牌照之汽車行駛於道路上之行為，應接受行
    政處罰為由，聲明異議，但揆諸上揭法條意旨，仍不得以此
    免除行政責任甚明。再者，抗告人所有上開自小客車應定期
    檢驗日期為94年6月23日，於95年5月3日牌照遭註銷，迄95
    年7月20日該車超速，始遭舉發單位發覺其仍繼續使用該車
    輛行駛於道路上，況且，時至96年5月9日監理機關列印汽車
    車籍查詢資料時，抗告人仍未接受定期檢驗，有前開資料在
    卷可證。考量上揭事實，抗告人違反行政法上之義務時，亦
    無存在任何得以減輕或免除之情節，併此說明。
三、因而原審依道路交通管理處罰條例第87條第2項、第12條第1
    項第4款、第2項，第40條，道路交通案件處理辦法第19條之
    規定，認嘉義區監理所雲林監理站雲監裁字第裁72-MZ00000
    00號所為處分，對抗告人所為違反道路交通管理處罰條例第
    12條第1項第4款、第2項，併同違反同條例第40條規定，參
    酌違反道路交通管理事件統一裁罰標準表，裁處抗告人（異
    議人）罰鍰新台幣壹萬參仟元，並扣繳牌照，核屬正當，而
    駁回其異議，本院經核其認事用法，均無不當，裁定亦稱妥
    適。抗告人抗告意旨，猶執前詞，否認有上開違規云云，為
    無理由，應予駁回　。
四、據上論斷，應依道路交通案件處理辦法第26條，刑事訴訟法
    第412條，裁定如主文。
中　　華　　民　　國　　96　　年　  7　　 月　　 4　　日
                  刑事第五庭  審判長法　官　楊明章
                                    法　官　戴勝利
                                    法　官　顏基典
以上正本證明與原本無異。
不得再抗告。
　　　　　　　　　　　　　　　　　　書記官  呂嘉文
中　　華　　民　　國　　96　　年　　7 　　月　　4 　　日
